臺灣臺中地方法院刑事判決　　　　　　　96年度易字第3619號
公　訴　人　臺灣臺中地方法院檢察署檢察官
被　　　告　乙○○
上列被告因詐欺案件，經檢察官提起公訴（96年度偵緝字第1581
號），本院判決如下：
    主    文
乙○○幫助意圖為自己不法之所有，以詐術使人將本人之物交付
，處有期徒刑貳月，減為有期徒刑壹月，如易科罰金，以銀元
佰元即新臺幣玖佰元折算壹日。
    犯罪事實
一、乙○○依社會一般通念，得預見將自己帳戶之存摺、提款卡
    連同密碼交付與不詳身份之成年人使用，足供他人作為詐騙
    財物匯款之工具，且取得他人存摺之目的在於收取贓款及掩
    飾犯行不易遭人追查，又對於提供帳戶雖無引發他人萌生犯
    罪之確信，但仍以縱若有人持以犯罪亦無違反本意之幫助犯
    意，於民國九十五年三、四月間某日，在高雄市○○路之麥
    當勞速食店前，將其向富邦銀行中港分行所申請之帳號0000
    00000000000號帳戶之存摺、提款卡（含密碼）交付給綽號
    「阿勝」之不詳姓名成年人使用，容任他人作為詐欺取財之
    工具。嗣詐欺集團成員自綽號「阿勝」處取得乙○○上開帳
    戶存摺、提款卡（含密碼）後，果意圖為自己不法之所有，
    於九十五年五月十日上午十一時二十五分許，偽以內政部警
    政署蔡主任之名義撥打電話給住在臺東縣臺東市區之甲○○
    ，向甲○○詐稱：其遭人冒名申請行動電話，尚有新臺幣（
    下同）二萬元之電話費未繳，另須再繳交保證金等語，並要
    求甲○○持提款卡至自動櫃員機做確認動作，致甲○○陷於
    錯誤，而於同日中午十二時許，共匯款四萬元至乙○○上開
    富邦銀行中港分行帳戶內。嗣甲○○發覺受騙，經報警後循
    線查獲乙○○。
    理    由
一、認定犯罪事實所憑之證據及理由
(一)、被告乙○○於本院審理時之自白。
(二)、被害人甲○○於警詢之指述。
(三)、被害人甲○○之匯款單影本二份、被告上開銀行帳戶之開戶
    基本資料及往來明細各一份。
(四)、按刑法上之故意，分為直接故意（確定故意）與間接故意（
    不確定故意），「行為人對於構成犯罪之事實，明知並有意
    使其發生者」為直接故意；「行為人對於構成犯罪之事實，
    預見其發生而其發生並不違背其本意者」為間接故意。且幫
    助犯之成立，以行為人主觀上認識被幫助者正欲從事犯罪或
    係正在從事犯罪，且該犯罪有既遂之可能，而其行為足以幫
    助他人實現構成要件者，即具有幫助故意，並不以行為人確
    知被幫助者係犯何罪名為必要。而在金融機關開設帳戶，請
    領存摺、提款卡之事，係針對個人身分之社會信用而予資金
    流通，具有強烈之屬人性，且今日一般人至金融機關如銀行
    、郵局等開設帳戶並非難事，苟非供洗錢或犯罪等不法目的
    ，依一般社會經驗法則判斷，實無必要隱匿自己名義之帳戶
    ，而無故借用他人帳戶使用。況近來詐騙集團詐欺取財之犯
    罪類型層出不窮，該等犯罪，多數均係利用他人帳戶作為詐
    欺取財之出入帳戶，並經媒體廣為披載，被告為智慮成熟之
    人，縱使並不確知其交付帳戶對象犯罪行為之具體內容，然
    上開犯罪型態既為現今社會犯罪常態之一，對其帳戶至少將
    遭人作為詐欺取財犯行所得財物匯入及提領之工具使用，當
    為被告所可能預見，而該帳戶嗣確供他人犯罪之用，並不違
    背被告之本意，被告應具備幫助詐欺取財之不確定故意。
二、論罪科刑之理由
(一)、被告係以幫助他人犯罪之故意，參與實施詐欺取財罪構成要
    件以外之行為，係屬幫助犯。故核被告所為，係犯刑法第三
    十條第一項、第三百三十九條第一項之幫助詐欺取財罪。被
    告幫助他人實行犯罪，為幫助犯，應依刑法第三十條第二項
    之規定，按正犯之刑減輕之（九十五年七月一日施行之刑法
    第三十條幫助犯規定，於修正時僅作文字修正，非屬刑法第
    二條第一項所稱之法律變更，應逕適用現行有效之法律）。
(二)、按刑法業於九十四年二月二日經修正公布，並於九十五年七
    月一日起施行，被告於行為後，法律已有變更。且按行為後
    法律有變更者，適用行為時之法律；但行為後之法律有利於
    行為人者，適用最有利於行為人之法律，刑法第二條第一項
    定有明文。而刑法第三百三十九條第一項定有罰金刑，依修
    正後刑法施行法增訂第一條之一規定：「（第一項）中華民
    國九十四年一月七日刑法修正施行後，刑法分則編所定罰金
    之貨幣單位為新臺幣。（第二項）九十四年一月七日刑法修
    正時，刑法分則編未修正之條文定有罰金者，自九十四年一
    月七日刑法修正施行後，就其所定數額提高為三十倍。但七
    十二年六月二十六日至九十四年一月七日新增或修正之條文
    ，就其所定數額提高為三倍」，及刑法第三十三條第五款修
    正為：「主刑之種類如下：五、罰金：新臺幣一千元以上，
    以百元計算之」等規定觀之，依修正前後之法律，所定罰金
    刑之最高度額雖屬相同，然依被告行為時即修正前刑法第三
    十三條第五款規定之罰金最低額銀元一元，並提高十倍計算
    ，前開罰金刑之最低額為銀元十元，即新臺幣三十元，較之
    修正後之新臺幣一千元為低。因此，比較上述修正前、後之
    刑罰法律，自應以被告行為時即修正前關於科處罰金刑之法
    律較有利於被告。復按被告為本件犯罪行為時之刑法第四十
    一條第一項前段規定：「犯最重本刑為五年以下有期徒刑以
    下之刑之罪，而受六個月以下有期徒刑或拘役之宣告，因身
    體、教育、職業、家庭之關係或其他正當事由，執行顯有困
    難者，得以一元以上三元以下折算一日，易科罰金。」，又
    被告行為時之易科罰金折算標準，修正前罰金罰鍰提高標準
    條例第二條前段（現已刪除）規定，就其原定數額提高為一
    百倍折算一日，則本件被告行為時之易科罰金折算標準，應
    以銀元三百元折算一日，經折算為新臺幣後，應以新臺幣九
    百元折算一日。惟新修正之刑法第四十一條第一項前段則規
    定：「犯最重本刑為五年以下有期徒刑以下之刑之罪，而受
    六個月以下有期徒刑或拘役之宣告者，得以新臺幣一千元、
    二千元或三千元折算一日，易科罰金。」，比較修正前後之
    易科罰金折算標準，以修正前之規定，較有利於被告，則應
    依刑法第二條第一項前段，適用修正前刑法第四十一條第一
    項前段規定，諭知其易科罰金之折算標準。
(三)、爰審酌被告犯罪之動機、目的、手段、其品行及智識程度、
    被害人僅有一人，損害之金額僅四萬元，其犯行所造成之損
    害尚非重大、及被告於犯後坦承犯行，已具悔意等一切情狀
    ，量處如主文所示之刑；又被告之上開犯罪時間係於九十六
    年四月二十四日以前，符合中華民國九十六年罪犯減刑條例
    所定得減刑之條件，爰依該條例第二條第一項第三款、第七
    條減其刑期二分之一，並就減得之刑依修正前刑法第四十一
    條第一項前段之規定諭知易科罰金之折算標準。
三、適用之法律
(一)、刑事訴訟法第二百七十三條之一第一項、第二百九十九條第
    一項前段。
(二)、刑法第二條第一項前段、第三十條第一項、第二項、第三百
    三十九條第一項、修正前刑法第四十一條第一項前段。刑法
    施行法第一條之一第二項。修正前罰金罰鍰提高標準條例第
    二條。
(三)、中華民國九十六年罪犯減刑條例第二條第一項第三款、第七
    條、第九條。
中　　華　　民　　國　　96　　年　　11　　月　　15　　日
                    刑事第八庭　審判長法　官  林慧英
                                      法　官  戴嘉慧
                                      法　官  簡源希
上為正本係照原本作成
如不服本判決，應於收送達後10日內向本院提出上訴書狀（應敘
述具體理由並附繕本）。
上訴書狀如未敘述理由，應於上訴期間屆滿後20日內補提理由書
於本院。
                                      書記官  張雅慧
中　　華　　民　　國　　96　　年　　11　　月　　15　　日
附錄論罪科刑法條：
刑法第339條第1項
　意圖為自己或第三人不法之所有，以詐術使人將本人或第三人
　之物交付者，處5年以下有期徒刑、拘役或科或併科1千元以下
  罰金。
